臺灣臺中地方法院交通事件裁定　　　　95年度交聲字第1293號
原處分機關　交通部公路總局臺中區監理所雲林監理站
異　議　人
即受處分人　乙○○
上列受處分人因違反道路交通管理處罰條例案件，對於交通部公
路總局臺中區監理所雲林監理站中華民國95年10月4日所為之裁
決（原處分案號：雲監裁字第裁72─GC0000000、72─GC0000000
號裁決書），聲明異議，本院裁定如下：
    主  文
原處分撤銷。
乙○○不罰。
    理  由
一、原處分意旨略以：異議人即受處分人乙○○於民國九十五年
    七月二十一日下午三時八分許，騎乘其所有車牌號碼ＺＡＵ
    ─四三二號輕型機車，行經臺中市○○路、崇德二路口，因
    駕車行經有燈光號誌管制之交岔路口闖紅燈（直行）違規，
    經執勤員警當場鳴笛制止，竟拒絕停車接受稽查而加速逃逸
    ，經臺中市警察局第五分局執勤員警以其有違反道路交通管
    理處罰條例第十二條第一項第四款、同條第二項及第五十三
    條第一項、第六十條第一項規定之行為分別逕行掣單舉發。
    嗣經受處分人依限期申訴，原處分機關函請原舉發單位調查
    結果，仍認受處分人有前開違規行為，原處分機關乃依同法
    第十二條第一項第四款、第二項及第五十三條第一項、第六
    十條第一項規定，於九十五年十月四日分別裁處受處分人罰
    鍰新臺幣（下同）四千八百元，並記違規點數四點及罰鍰三
    千六百元，並牌照扣繳，逾期則均依裁決書處罰主文規定裁
    處，於法並無不合等語。
二、本件聲明異議意旨略以：異議人未騎乘車牌號碼ＺＡＵ─四
    三二號輕型機車行駛在臺中市○○路、崇德二路口，亦無逃
    逸行為，員警開單不實，請警方提供照片或其它事證云云。
三、按交通法庭認為聲明異議有理由時，應以裁定將原處分經聲
    明異議部分撤銷，並自為裁定，道路交通案件處理辦法第二
    十條前段定有明文。復按汽車駕駛人，行經有燈光號誌管制
    之交岔路口闖紅燈者，處一千八百元以上五千四百元以下罰
    鍰；汽車駕駛人有同條例第五十三條情形者，除依原條例處
    罰鍰外，並記違規點數三點。汽車駕駛人轉彎時，不依標誌
    、標線、號誌指示行駛者，處六百元以上一千八百元以下罰
    鍰；汽車駕駛人，駕駛汽車有違反本條例之行為，經交通勤
    務警察或依法令執行交通稽查任務人員制止時，不聽制止或
    拒絕停車接受稽查而逃逸者，除按各該條規定處罰外，處三
    千元以上六千元以下罰鍰，並記違規點數一點。汽車使用註
    銷之牌照行駛者，處汽車所有人三千六百元以上一萬八百元
    以下罰鍰，並牌照扣繳。道路交通管理處罰條例第十二條第
    一項第四款、第二項、第五十三條第一項、第六十三條第一
    項第一款、第三款分別定有明文。再汽車駕駛人之行為有不
    服稽查指揮而逃逸，當場或不宜攔截掣單舉發者，得對汽車
    所有人逕行舉發處罰；上開逕行舉發，應記明車輛牌照號碼
    、車型等可資辨別之資料，以汽車所有人為被通知人掣單舉
    發，道路交通管理處罰條例第七條之二第一項第四款、第四
    項定有明文。查道路交通管理處罰條例之立法目的乃為加強
    道路交通管理，維護交通秩序，確保交通安全，其本質在維
    持行政上之秩序，達成國家維持交通秩序之行政目的，因而
    ，對於違反本條例所規定行政上義務之行為人科處制裁，其
    性質上屬於行政秩序罰，準此，其處罰對象必限於違反行政
    上義務之人，倘非違反行政上義務之行為人，則無受行政秩
    序罰之理由。再同條例第八十五條第三項雖規定：「本條例
    關於車輛駕駛人之處罰，如應歸責於車輛所有人者，處罰車
    輛所有人」，然車輛所有人對該交通違規事實確有不可歸責
    之事由，即不得對之裁罰。
四、經查：本件車牌號碼ＺＡＵ─四三二號輕型機車，行經臺中
    市○○路、崇德二路口，有駕車行經有燈光號誌管制之交岔
    路口闖紅燈（直行）之違規情事，經執勤員警當場鳴笛示意
    停車受檢，乃竟拒絕停車接受稽查，反加速逃逸等事實，業
    據證人即原舉發員警甲○○到庭具結證稱：九十五年七月二
    十一日當天，其與員警林泰橙、丁勝義三人執行淨牌專案（
    即未使用合乎規定牌照、使用逾期牌照或在牌照上加裝物品
    ），於下午三時八分在北屯路、崇德二路口，北屯路方向已
    經是紅燈淨空，號輕型機車由南往北，往潭子方向直行，渠
    等三人均見該車闖紅燈，員警林泰橙見情要攔阻該車，但該
    車從外側車道切入內側車道往潭子方向行進，係一名年輕男
    子駕駛，約二十至三十五歲間等語明確（見本院九十五年一
    月十五日訊問筆錄）；另受處分人所有之ＺＡＵ─四三二號
    輕型機車車牌，經員警查詢車籍資料後，該車牌已於九十二
    年十一月十四日登記註銷，此有臺中市警察局中市警交字第
    ＧＣ0000000、ＧＣ0000000號舉發違反道路
    交通管理事件通知單各一紙、機車車籍查詢表一紙及臺中市
    警察局第五分局九十五年八月二十五日中分五交字第０九五
    ００三九三二九號函附卷可稽。證人甲○○就本件違規車牌
    號碼ＺＡＵ─四三二號輕型機車確係受處分人所有之車牌號
    碼機車一節無誤，惟亦明確指陳騎乘該車者係年約二十至三
    十五歲之男子騎乘，其就受處分人有利、不利之事實均加以
    描述，足徵舉發本件之員警並無偏袒或誣陷之情事，就上開
    時、地確有一不詳男子違規情事一節，堪以認定。而受處分
    人既陳明其並無於前開時、地駕車行經該處，且就受處分人
    人別資料觀之，其係女性，有其個人基本資料在卷可佐。上
    開違規機車究係偽造車牌或由他人騎用，無從稽考，如強令
    車輛所有人均必須查明真正違規駕駛人之身分，始能遽以免
    罰，似嫌過苛。是故，受處分人既已申述其並未駕駛上開機
    車，有交通違規陳述單及查詢單一份在卷可參，復向本院聲
    明異議，且依現有證據，足認當日之違規駕駛人確非受處分
    人，則受處分人雖未能告知違規駕駛人之姓名、地址，仍應
    認受處分人已於法定期限內到案，而不得適用上開規定，將
    關於車輛駕駛人之處罰，轉嫁於受處分人。
五、綜上，本件違規駕駛人並非受處分人，且受處分人已於法定
    期限內到案向原處分機關申述，已如前述，而本件原處分機
    關據以裁處受處分人罰鍰均係以駕駛人為處罰對象，此觀上
    開各條文規定自明，依上開說明，自難再認受處分人有前揭
    之違規事由。據此，原處分未能斟酌受處分人並非本件之違
    規駕駛人一節，遽行裁處受處分人罰鍰，尚有未合，本件異
    議為有理由，爰裁定如主文。
六、據上論斷，應依道路交通案件處理辦法第二十條，裁定如主
    文。
中　　華　　民　　國　　96　　年　　2 　　月　　13　　日
                      交通法庭  法  官  陳  葳
上正本證明與原本無異。
如不服本裁定，應於送達後五日內，向本院提出抗告狀。
                                書記官  張雅如
中　　華　　民　　國　　96　　年　　2 　　月　　14　　日
